臺灣高等法院刑事判決　　　　　　　 100年度上易字第1037號
上　訴　人　臺灣板橋地方法院檢察署檢察官
上　訴　人
即　被　告　林偉漢
選任辯護人　周詩鈞律師
　　　　　　楊國宏律師
上　訴　人
即　被　告　林茂川
選任辯護人　翁瑞麟律師
上列上訴人等因被告詐欺等案件，分別不服臺灣板橋地方法院99
年度易字第818 號，中華民國100年3月11日第一審判決（起訴案
號：臺灣板橋地方法院檢察署98年度偵字第24376 號）及99年度
易字第771號，中華民國100年3 月31日第一審判決（起訴案號：
臺灣板橋地方法院檢察署99年度偵緝字第88號），分別提起上訴
，經本院合併審理，判決如下：
    主  文
原判決關於林偉漢、林茂川有罪部分暨定應執行刑部分均撤銷。
林偉漢共同犯業務侵占罪，共貳罪，各處有期徒刑陸月、陸月，
如易科罰金，均以新台幣壹仟元折算壹日。應執行處有期徒刑拾
月，如易科罰金，以新台幣壹仟元折算壹日。
林茂川共同犯業務侵占罪，共貳罪，各處有期徒刑肆月、肆月，
如易科罰金，均以新台幣壹仟元折算壹日。又犯詐欺取財罪，共
罪，各處有期徒刑月，如易科罰金，均以新台幣壹仟元折算
壹日。應執行處有期徒刑壹年貳月，如易科罰金，以新台幣壹仟
元折算壹日。
其餘上訴均駁回。
    事  實
一、林偉漢自民國95年6 月起，任職於李子為設立之「唐朝智慧
    財產有限公司」（下稱唐朝公司）。因唐朝公司業務內容為
    代理國外知名品牌（如愛迪達、Lacoste、Timberland、Tom
    my Hilfiger 等）在臺灣查緝仿冒商標商品，林偉漢遂負責
    仿冒商品之訪查、鑑定、開庭、磋商和解、收取和解金等業
    務，係為唐朝公司處理事務之人。由於林偉漢執行業務時，
    偶遇困擾，透過馬炳煌認識林茂川，委請林茂川從旁協助查
    緝工作。林偉漢明知代理唐朝公司與被查獲之販賣仿冒商標
    商品攤商洽談和解時，應善盡議價之責、保障唐朝公司之權
    益，不應乘機巧立名目、中飽私囊；林茂川明知林偉漢負責
    唐朝公司上開業務，不應配合林偉漢從中牟利，二人竟共同
    基於意圖為自己不法所有之犯意聯絡，先後為下列(一)、(
    二) 之業務侵占行為；林茂川明知無權代表唐朝公司與被查
    獲之販賣仿冒商標商品攤商洽談和解，竟單獨意圖為自己不
    法之所有，分別為下列(三)、(四)、(五)之詐欺行為，茲分
    述如下：
(一)於96年7 月19日下午某時，林茂川前往臺北市○○○路○段
    159號1 樓廖俊章（於98年8月間死亡）經營服飾店，購得仿
    冒POLO衫1件，並持以向警提出檢舉。旋於96年7月20日下午
    5 時許，林偉漢會同警察查獲廖俊章販賣仿冒商標商品，遭
    臺灣臺北地方法院檢察署（下稱臺北地檢署）檢察官偵查中
    （96年度偵字第16775號）。嗣於96年7月26日前某日，林偉
    漢、林茂川共同基於意圖為自己不法之所有犯意，其等在與
    廖俊章洽談和解過程中，巧立名目，要求廖俊章支付新台幣
    （下同）6萬元和解金、賠償檢舉人林茂川2萬5 千元及支付
    唐朝公司雜支費3 萬元，始願意和解，廖俊章應允之。旋廖
    俊章於96年7月26日共給付11萬5千元予林偉漢後，林偉漢在
    代理唐朝公司與廖俊章簽訂之和解書上僅記載和解金額為6
    萬元，另由林茂川與廖俊章簽立和解金額為2萬5千元之和解
    書，並僅將6 萬元繳回唐朝公司，對於業務上持有其餘和解
    金5萬5千元，易持有為所有侵占入己，並由林偉漢均分其餘
    和解金予林茂川花用。
(二)於96年9月10日下午2時20分許，林偉漢會同警員查獲謝敏憶
    販賣仿冒商標商品，遭臺灣板橋地方法院檢察署（下稱板橋
    地檢署）檢察官偵查中（96年度偵字第20804 號）。嗣於同
    年月13日前某日（起訴書誤載為96年10月23日），林偉漢、
    林茂川共同基於為自己不法所有之意圖，其等在與謝敏憶洽
    談和解過程中，虛增名目，要求謝敏憶支付4 萬元和解金、
    及律師費5 萬元，始願意和解，謝敏憶應允之。謝敏憶於96
    年9月13日給付共9萬元予林偉漢後，林偉漢在代理唐朝公司
    與謝敏憶簽立之和解書上僅記載和解金額為4萬元，並僅將4
    萬元繳回唐朝公司，對於業務上持有其餘和解金5 萬元，易
    持有為所有侵占入己，並由林偉漢均分剩餘和解金予林茂川
    花用。
(三)於96年6 月某日，林茂川基於為自己不法所有之意圖，撥打
    電話予販賣仿冒商標商品之陳光亮，訛稱其係唐朝公司的人
    ，林偉漢係唐朝公司圍事，若欲繼續在台北縣林口鄉（現改
    制為新北市林口區）販售仿冒商標商品，須給付15萬元疏通
    費，陳光亮不疑有他，以為從此高枕無憂而陷於錯誤，經殺
    價至10萬元後同意支付，雙方約定於2、3日後，在臺北市○
    ○區○○路上之某泡沫紅茶店見面。迨約定日期屆至，林茂
    川邀約不知情林偉漢赴約，陳光亮邀同張和平赴約，其等至
    約定地點，陳光亮單獨與林茂川面談，並私下交付10萬元疏
    通費予林茂川，由林茂川將詐得之款項獨享獲利。
(四)於96年8、9月間某日，陳光亮獲悉林茂川欲抓仿冒商品，遂
    電聯林茂川，林茂川食髓知味，竟另基於意圖為自己不法所
    有，經林茂川訛告若要在臺中工業區酒廠附近繼續販賣仿冒
    商品，必須給付6 萬元疏通費，陳光亮不疑有他，陷於錯誤
    ，以為因此可獲林茂川、林漢偉不報警查緝之允諾，遂於1
    、2 日後，在同上臺北市○○區○○路上某泡沫紅茶店，給
    付6 萬元疏通費用予林茂川。詎96年10月間，陳光亮在台北
    縣五股鄉（現改制為新北市五股區○○○路82號擺設仿冒商
    標商品時，遭林偉漢會同警員查緝，始知前後遭林茂川詐騙
    2次得手。
(五)於96年8 月間，林偉漢接獲線報，知悉販賣仿冒商標商品攤
    商「阿源」在臺北縣五股鄉○○○路94巷23號1 樓及地下室
    設有囤積仿冒商標商品之倉庫，遂於96年8 月21日，以持用
    0000000000號行動電話發送簡訊至林茂川持用0000000000號
    行動電話，轉知林茂川先行確認。林茂川竟萌生為自己不法
    所有之意圖，電聯張和平，張和平委請在旁不詳姓名年籍郭
    姓友人接聽電話，林茂川假五股工廠有警察要抓，可加以疏
    通，要求給付6 萬元疏通費用，張和平不知有詐而陷於錯誤
    ，遂依約在臺北縣三重市（現改制為新北市三重區○○○路
    統聯客運站見面，並依約交付6萬元疏通費予林茂川而詐騙
    得逞。
二、嗣林茂川與林偉漢因故反目，林偉漢於陳光亮所涉違反商標
    法案件偵查中（96年度偵字第26356 號），向檢察官指訴林
    茂川在外遭搖撞騙而為上述(三)、(四)、(五)所示犯行；林
    茂川則於上開(一)、(二)所示犯罪事實未被有偵查權之機關
    或公務員發覺前，主動向臺灣板橋地方法院檢察署檢察官供
    出該部分犯行，並接受裁判。
三、案經法務部調查局北部地區機動工作站移送臺灣板橋地方法
    院檢察署檢察官偵查起訴及自動檢舉偵查起訴。
    理  由
壹、以下所引證據，經本院當庭提示，上訴人即檢察官、上訴人
    即被告林偉漢、林茂川及其等選任辯護人對於被告以外之人
    於審判外之言詞及書面陳述，均表示無意見，同意作為證據
    （本院1037卷第47頁、本院1195卷第31反頁），且本院審酌
    該言詞陳述或書面陳述作成時，並無違法或不當之狀況，依
    刑事訴訟法第159條之5第1 項規定，均有證據能力。另以下
    所引用卷內之文書證據、證物之證據能力部分，並無證據證
    明係公務員違背法定程序所取得，且檢察官、林偉漢、林茂
    川及其等選任辯護人於本院亦均未主張排除下列文書證據、
    證物之證據能力，且迄本院言詞辯論終結前均未表示異議，
    本院審酌前揭文書證據、證物均無顯不可信之情況與不得作
    為證據之情形，依刑事訴訟法第158條之4反面解釋及第159
    條之4之規定，應認均有證據能力。
貳、有罪部分
一、訊據林偉漢對於95年6 月起，任職唐朝公司負責仿冒商品之
    查訪、提出告訴及後續和解處理等事宜，並因故請林茂川配
    合仿冒商品查訪等事實；林茂川對其非唐朝公司職員，僅受
    林偉漢之邀而配合仿冒商品查訪行動等事實，均坦承不諱，
    惟(1)林偉漢辯稱：林茂川具共犯關係，所言尚須有補強證據
    予以佐證；廖俊章、謝敏憶與伊處理相反立場，所言不免誇
    大、渲染。又林茂川、廖俊章對2萬5千元前者表示是和解金
    ，後者表示是律師費，顯然指述有瑕疵。況伊繳回唐朝公司
    和解金為6 萬元，與臺灣臺北地方法院96年度簡字第3113號
    判決吻合，亦與劉禮綺所證相符，並無以多報少之情。再謝
    敏憶稱：林茂川跟伊收9萬元，他說5萬元是律師費；於另案
    證稱：9 萬元為和解金，究竟和解金有無交予伊，或直接交
    給林茂川，不得而知，故謝敏憶所證矛盾。況和解聲明書係
    林茂川私下撰寫，與林茂川供述，謝敏憶主動要求提出和解
    聲明書矛盾，以謝敏憶之前已撰寫和解書，要無另簽訂和解
    聲明書之必要，故應係林茂川對伊有怨懟為求報復所撰寫。
    以劉禮綺證述，此部分和解金為4萬元，悉數繳回唐朝公司
    ，並無以多報少之情。謝敏憶另案審理筆錄（99年11月1日
    ）竟列為有罪判決之證據方法，未經伊行使詰問權，應屬未
    經完足調查之證據，原審程序顯非適法云云。(2)林茂川辯稱
    ：伊與唐朝公司、林偉漢間均無委任關係，沒有身分關係，
    何能單獨成立背信罪？又依李子為證稱：沒有授權林偉漢可
    以收取和解金，法務人員是最後決定和解條件的人，故林偉
    漢僅有查緝仿冒商品之權限，伊即無可能成立背信之共同正
    犯。縱或林偉漢有權和解，伊與林偉漢共同向謝敏憶收取5
    萬元律師費，向廖俊章收取3萬元雜支費，並實際有成本支
    出，此部分係為自己之利益而收取，不是為唐朝公司處理事
    物，無背信可言云云。
二、經查：
(一)證人即唐朝公司負責人李子為證稱：林偉漢受雇唐朝公司2
    年左右，林茂川與唐朝公司無關，但我知道林茂川有幫林偉
    漢在處理公司事情。林偉漢負責查緝仿冒品後，所有後續交
    給公司法務人員處理，包括協調和解金、上法院。有時林偉
    漢會協調被告、公司法務人員聯繫，最終和解條件是由法務
    人員決定。有些攤商可能希望早點解決案件，會找林偉漢談
    和解，林偉漢會轉報公司法務人員，所以，同意林偉漢代收
    和解金（偵21941卷第53頁、易818卷第86正、反頁），核與
    證人即唐朝公司法務人員劉禮綺證述：唐朝公司的營業內容
    為受國際知名品牌委託鑑定及查緝仿冒品事項、後續的法律
    相關事項。林偉漢是伊同事，他的業務內容為查緝仿冒品、
    作鑑定及相關法律事項接觸，他可以去開庭及磋商和解事項
    （易818卷第123頁）大致相符。林偉漢亦不否認林茂川係協
    助伊查緝仿冒商品，2 人口頭上達成林茂川受雇於伊，在現
    場協助、保護伊安全（本院卷第47頁），林茂川證稱：伊不
    是唐朝公司的人，伊和林偉漢的合作模式是算案件的，如果
    有抓到仿冒品，林偉漢會分獎金給伊（易818卷第161反、16
    4反、165反頁）。是以，林偉漢確實受雇於唐朝公司，負責
    在臺灣查緝仿冒商標商品之訪查、鑑定、開庭、磋商和解、
    收取和解金等業務，係唐朝公司處理事務之人。林茂川受雇
    於林偉漢，陪同林偉漢查緝仿冒商標商品、保護、協助林偉
    漢等情，堪以認定。林茂川以林偉漢無權收取和解金，尚有
    誤會。
(二)上開一之(一)事實，業據證人廖俊章證稱：伊於96年7 月20
    日遭查獲，是2位警察及1位香港人（即林偉漢）查獲的，和
    解是跟香港人談定的，是以11萬5 千元和解，林偉漢說伊被
    抓的部分是6萬元，另外有1件衣服涉及1位律師，律師要2萬
    5千元擺平，而公司費用要收3萬元，所以，伊以11萬5 千元
    現金和解交給林偉漢，伊只見過林茂川一面，談的過程中他
    曾經到過1次，他說是林偉漢的朋友等語（偵21941號卷第97
    、98頁），核與證人即共同正犯林茂川證稱：林偉漢代表唐
    朝公司出面跟廖俊章談和解時，伊坐在旁邊，廖俊章交付11
    萬5千元。林偉漢說6萬元部分是跟唐朝公司和解的，另外2
    萬5千元是跟伊和解的，剩下的3萬元是一些雜支費用，例如
    唐朝公司要派人去開庭、要送資料、要打文件等，6 萬元部
    分好像是唐朝公司要付給原廠。這個案件伊分到27,500元，
    是林偉漢拿給伊的，他口頭上跟伊講是對半，所以是拿27,5
    00元給伊（即指5萬5千元對半分）等語（易818卷第164正、
    反、166 反頁）相符。劉禮綺亦證述：廖俊章曾經被唐朝公
    司抓過，唐朝公司與廖俊章的和解金額為6 萬元，實際收取
    金額也是6 萬元，由林偉漢繳回公司等語（易818卷第123反
    頁）。復有96年7 月26日林偉漢代理唐朝公司與廖俊章簽立
    和解書影本，內容略為：唐朝公司與廖俊章同意在廖俊章賠
    償唐朝公司客戶「拉克絲蒂股份有限公司」及「唐美希緋格
    許可公司」共6 萬元之條件下，達成庭外和解及林茂川與廖
    俊章簽立之和解書影本，內容略為：林茂川與廖俊章同意由
    廖俊章賠償林茂川2萬5 千元，作為林茂川購買1件仿冒POLO
    衫之賠償金，）、臺灣臺北地方法院（下稱臺北地院）96年
    度簡字第3113號違反商標法案件刑事簡易判決各1份（偵219
    41卷第151、1 52頁、易818卷第41至45頁）附卷可稽。足認
    林偉漢與林茂川確於96年7月26日向廖俊章收取共11萬5千元
    和解金後，林偉漢在代理唐朝公司與廖俊章簽立和解書上僅
    記載和解金額為6 萬元，林茂川另行與廖俊章簽立和解金額
    為2萬5千元和解書，林偉漢僅將6 萬元繳回唐朝公司，從中
    獲取3萬元差額，該3萬元與林茂川取得2萬5千元，再由林偉
    漢與林茂川對半平分。
(三)上開一之 (二)事實，業據證人謝敏憶證稱：伊曾於96年9月
    10日販賣仿冒品被林偉漢抓過1 次，伊跟唐朝公司和解，和
    解金9萬元是1次交付，沒有包裝，當時林茂川、林偉漢都坐
    在伊的前面，伊拿錢給林茂川，林偉漢有看到，金額9 萬元
    是事前就談定的，是林茂川在伊交付9 萬元當天以前跟伊談
    定的，所以伊才準備9萬元，林茂川與伊談定9萬元之後，伊
    不需跟林偉漢求證，因為林偉漢就在伊面前，林偉漢有看到
    ，交錢現場林茂川說其中5 萬元是律師費，因和解書上只有
    寫4萬元，和解書也是在給錢的現場簽的，林茂川說其中5萬
    元是律師費時，林偉漢就坐在旁邊，和解書和和解聲明書伊
    都是看過內容才簽的等語（他398卷第167頁、易771卷一第1
    33至136 頁），核與劉禮綺證述：謝敏憶被唐朝公司抓過，
    和解金是4萬元，唐朝公司實際收取和解金是4萬元，由林偉
    漢繳回公司等語（易818卷第125反頁）相符。觀諸卷附和解
    聲明書內容略為：茲本人謝敏憶於湯臣廣場B1，因違反商標
    法，被土城分局查獲在案，故與唐朝智慧財產有限公司台灣
    負責人林偉漢和解，和解金額玖萬元正，特此提出聲明（偵
    21941 卷第11頁），且林茂川證述：因和解書是唐朝公司制
    式的格式，金額也是林偉漢定的，實際上伊和林偉漢查緝的
    對象不只支付那些金額，所以，和解聲明書才是實際的支付
    金額，被查緝人願意簽呈給法院金額較低的和解書是因林偉
    漢說寫下來的和解書金額是要給唐朝公司的，剩下的錢就是
    包括一些費用、雜支等語（易818卷第165反、166 頁）吻合
    。復有96年9 月13日林偉漢代理唐朝公司與謝敏憶簽立和解
    書影本，內容略為：唐朝公司與謝敏憶同意在謝敏憶賠償唐
    朝公司客戶「森林地公司」、「唐美希緋格許可公司」及「
    拉克絲蒂股份有限公司」共4 萬元之條件下，達成庭外和解
    、謝敏憶於96年10月23日簽立之和解聲明書影本、原審法院
    96年度簡字第7148號違反商標法案件刑事簡易判決各1 份（
    偵21941卷第11頁、易818卷第186至191、193 頁）附卷可稽
    。益證林偉漢與林茂川確於96年9月13日向謝敏憶收取9萬元
    和解金後，林偉漢在代理唐朝公司與謝敏憶簽立和解書上僅
    記載和解金額為4萬元，並僅將4萬元繳回唐朝公司，從中獲
    取5萬元差額，該差額再由林偉漢與林茂川朋分。
(四)上開一之(三)、(四)事實，業經陳光亮證述：我於5 個月前
    （即96年6 月）接到林茂川電話，他告訴我他是唐朝公司的
    人，遂與林茂川相約士林區○○路上郵局旁泡沫紅茶店見面
    。他告訴我林偉漢是唐朝公司圍事，如果我要繼續販賣仿冒
    品，就要拿錢給他。隔10餘天後，林茂川又打電話給我，表
    示如果我要在林口繼續賣仿冒品要給他15萬元，經我殺價剩
    10萬元。隔2、3天又約在泡沫紅茶店交款，我約張和平一起
    去，現場我與林茂川談、張和平與林偉漢談，當場交給林茂
    川10萬元。後來，五分埔同事告訴我林茂川又去抓仿冒品，
    聯絡林茂川，他說我在台中工業區酒廠也有在賣仿冒品，要
    我再給他6 萬元。隔1、2天，又約在文林路上泡沫紅茶店當
    面交給他6 萬元，林偉漢沒有出現。嗣於96年10月26日18時
    30分許，我在台北縣五股鄉○○路82號擺攤，遭林偉漢帶土
    城分局警員查獲陳列仿冒商標商品，始知被詐騙（偵24376
    卷第32、33、40至42、54頁、易818卷第167至170 頁）。林
    茂川不否認曾與林偉漢前往士林泡沫紅茶店與陳光亮、張和
    平談和解，收取陳光亮10萬元；另單獨向陳光亮收取6 萬元
    （易818卷第161反至163 頁）。以陳光亮確實於96年10月26
    日18時30分許至20時，在台北縣五工路82號被查獲陳列仿冒
    商標商品，有台北縣政府警察局土城分局刑事案件報告書在
    卷為憑（偵24376卷第31、32頁），且陳光亮確實於96 年10
    月27日檢察官內勤訊問時，表示曾給過林茂川2 次錢，各10
    萬元、6萬元（偵24376卷第35頁），足證陳光亮確實曾交10
    萬元、6 萬元予林茂川無誤。因林偉漢陳稱：林茂川與陳光
    亮坐另1桌，他們談什麼事情，不清楚（偵24376卷第47反頁
    ），核與張和平陳稱：當初我被抓，陳光亮告訴我可以跟唐
    朝公司的人談和解，就一起到士林。我跟林偉漢、陳光亮跟
    林茂川分2桌談，2桌中間隔2、3桌，店裡面人很多，沒有辦
    法聽到林茂川那桌談話（易818卷第118反、120 頁）相符。
    且李子為陳稱：陳光亮跟我說林偉漢收了他10萬元、6 萬元
    ，我問他怎麼回事，陳光亮說他錢給林茂川，當作保護費，
    林茂川不能再查緝他，我反問陳光亮那筆錢林偉漢有沒有收
    ，陳光亮說錢交給林茂川。我問林茂川有沒有把錢交給林偉
    漢，林茂川說沒有，他說這是他跟林偉漢的事情（易818 卷
    第85頁）。以張和平與林茂川、林偉漢無任何特殊親誼關係
    ，李子為僅雇傭林偉漢從事查緝仿冒商標商品之工作，其等
    當無為迴護林偉漢而虛偽陳述陷己身於偽證重罪追訴之情境
    ，故其等上開所言，尚堪採信。是以，林茂川雖證稱：事後
    將10萬元、6萬元交予林偉漢，並均分，陳光亮交付6萬元時
    ，林偉漢在泡沫紅茶店裡，由伊出面向陳光亮收取等情，應
    係與林偉漢交惡後，刻意混淆己身罪責之詞，不足採信。林
    茂川既非唐朝公司員工，對外以唐朝公司員工名義遭搖撞騙
    ，並向陳光亮收取10萬元、6 萬元疏通費，以換取陳光亮販
    賣仿冒商標商品犯行不會遭查報，陳光亮因此陷於錯誤而分
    別交付上開金額，自有受詐騙之情，此由事後96年10月26日
    18時30分許，在台北縣五股鄉○○路82號，林偉漢攜同警員
    查緝陳光亮販賣仿冒商標商品，陳光亮始知受騙，並於檢察
    官內勤訊問時，強烈表達受騙要檢舉林偉漢（實際上應係林
    茂川單獨所為），林茂川詐騙行為，堪以認定。至陳光亮、
    林茂川以其等2 人同坐一桌，林偉漢與張和平坐一桌，兩桌
    距離很近云云，然無論兩桌距離之遠近，林偉漢既與張和平
    商談張和平遭查緝之和解事宜，未必能注意並知悉陳光亮交
    付10萬元予林茂川，上開所陳，無法為不利林偉漢之證詞。
(五)上開一之(五)事實，業經張和平證述：我與陳光亮前往泡沫
    紅茶店會談後，過1個多月，林茂川打電話跟我說，我有1個
    倉庫在五股，警察要去查，他要幫我疏通，當時郭先生跟我
    在一起，他比較會說話，由他出面談，林茂川當時應該針對
    我，因郭先生、王江源他們在五股工業區也有貨，所以，我
    拜託他們去借錢，我就約林茂川在三重市○○路上統聯客運
    站前，交付現款6萬元給他（偵24376卷第41頁、易818卷第1
    19反、121正、反頁）。林茂川陳稱：96年8月間，林偉漢接
    獲線報，他查緝過張和平在台北縣五股鄉○○○路有1 間仿
    冒成衣倉庫，當時林偉漢將相關訊息用他手機傳給我，要我
    和張和平聯繫（他398卷第44反頁）。並有林偉漢持用00000
    00000行動電話簡訊翻拍照片2 張附卷可稽（他398卷第47正
    、反頁）。張和平所陳，尚非虛妄。又張和平初始以當時伊
    在五股有倉庫（偵24376 卷第41頁），後改以：王江源在五
    股有一部分貨，林茂川打電話給我談王江源的倉庫可能有警
    察會過去抓的事情，我受郭先生及王江源所託，才會拿錢給
    林茂川（偵2194 1卷第104 頁），再改以：當時我被關，林
    茂川是黑道，我不想咬他，其實，林茂川只說五股有工業區
    ，到底誰的倉庫我們都不知道，都怕被抓，因林茂川是打電
    話給我，應該針對我，郭先生跟我在一起，郭先生比較會講
    話，由郭先生出面談，所以，由我跟人家借錢給林茂川6 萬
    元，因林茂川曾跟林偉漢一起去士林泡沫紅茶店，才相信林
    茂川說可以壓下來，叫警察不會去查倉庫（易818卷第120、
    121 頁）。張和平前後雖有不一，然張和平初次及原審（林
    偉漢案件）所述，林茂川係聯絡張和平而非王江源，此與林
    茂川上開所陳相符，本院認簡訊中雖有「阿源倉庫：臺北縣
    五股鄉○○○路94巷23號1 樓及地下室」字樣，然林茂川僅
    說明五股倉庫，張和平恐己身倉庫遭警查緝而損失殆盡，遂
    陷於錯誤交付6 萬元，尚無悖於常情。雖林偉漢曾以上開行
    動電話傳簡訊予林茂川，且林茂川陳稱：林偉漢傳簡訊給伊
    ，要伊跟王江源旁邊郭先生聯絡，告知林偉漢已知到倉庫所
    在，要其在一個禮拜內，搬走並付疏通費，對方就請張和平
    拿5萬元給我（偵21941卷第68反頁）。惟張和平係交付6 萬
    元疏通費，非5 萬元。且林茂川亦稱：當時林偉漢傳簡訊給
    我的原因是他要抓王江源仿冒品的倉庫，得到這個消息，他
    直接傳給我，要我先去確認是不是王江源的倉庫，我有去確
    認，跟他回報，那邊有堆置一些仿冒品（易818卷第163反頁
    ），以簡訊內容僅簡單表示如上字樣，能否謂林偉漢要求林
    茂川聯絡張和平要求5 萬元疏通費，即值懷疑。況張和平始
    終僅與林茂川聯絡，並親交6 萬元予林茂川，在林偉漢始終
    否認收受6 萬元前提下，尚難僅以林茂川與林偉漢交惡後之
    詞率認林偉漢參與此次詐欺犯行。
(六)林偉漢受雇於唐朝公司，負責在臺灣查緝仿冒商標商品之訪
    查、鑑定、開庭、磋商和解、收取和解金等業務，係唐朝公
    司處理事務之人，本應善盡職責，在與被查緝仿冒商標商品
    之攤商洽談和解時，被查緝之攤商所欲給付之和解金，均屬
    其欲賠償予唐朝公司之款項，以求所涉違反商標法案件之解
    決，故無論林偉漢使用賠償款項之名義為何，林偉漢均應逐
    一繳回屬唐朝公司，不得易持有為所有。林偉漢竟以和解金
    、賠償林茂川和解金、雜支等名目，要求廖俊章共給付11萬
    5千元；以和解金、律師費等名目，要求謝敏憶給付9萬元，
    僅分別將其中6萬元、4萬元繳回唐朝公司，顯有巧立名目，
    易持有為所有之故意，以達中飽私囊之目的，應該當業務侵
    占罪。林茂川雖未受雇唐朝公司，然林茂川自承：每次談和
    解時，我大部分都在場，也知道和解之結果（本院卷第75反
    、76頁），故林茂川雖非唐朝公司員工，其既與林偉漢就上
    開一之(一)、(二)犯行，有犯意聯絡及行為分擔，依法即為
    共同正犯。林茂川單獨假唐朝公司員工名義訛詐陳光亮，並
    要求疏通費10萬元、6萬元，以承諾不會對陳光亮擺攤進行
    查緝；林茂川向張和平佯稱五股倉庫恐有警準備查緝，可給
    疏通費加以疏通，張和平不知有詐而陷於錯誤，交付6萬元
    ，以上開一之(三)、(四)、(五)均由林茂川出面，並接受款
    項，利用陳光亮、張和平誤以林茂川與林偉漢係同夥而如數
    交付，自有詐欺陳光亮、張和平之故意。
(七)林偉漢、林茂川雖以前詞置辯。惟：廖俊章、謝敏憶與唐朝
    公司達成和解，且廖俊章、謝敏憶表示不要申告詐欺（偵21
    941卷第98頁、他398卷第167 頁），其等所言，要無誇大、
    渲染之情，足堪為林茂川自白之補強證據。又廖俊章陳述：
    以11萬5千元和解，被抓6萬元，另有1件衣服及1位律師要2
    萬5千元擺平，公司收費3萬元，已如上述，其中1件衣服及1
    1位律師乃林茂川向廖俊章購買1件仿冒POLO衫之賠償金，廖
    俊章始與林茂川簽訂和解書2萬5千元，故廖俊章、林茂川就
    2萬5千元之認知，並無歧異，僅係用詞不同而已。再台北地
    院96年度簡字第3113號判決內容與劉禮綺所證均以和解金為
    6 萬元，此乃因劉禮綺不知內情，並由唐朝公司出具林偉漢
    僅繳回6 萬元和解金之和解書所致，要難以此倒果為因謂林
    偉漢無業務侵占。謝敏憶陳稱：和解金是林偉漢提出，他一
    開始就提9萬元，他是和解費及律師費，我當場交9萬元給林
    偉漢，林茂川也在場。和解聲明書係林茂川與我簽的，林偉
    漢也在場（易771卷一第133反至135頁），故謝敏憶既將9萬
    元當場交給林偉漢，林茂川也在場，而和解聲明書由林茂川
    與謝敏憶簽訂，林偉漢也在場，顯然林偉漢、林茂川在與謝
    敏憶談和解時，尚未交惡，則其等均分林偉漢繳回唐朝公司
    4萬元和解金以外之5萬元，應堪認定。至無論林茂川主動或
    謝敏憶要求簽訂和解聲明書，因謝敏憶簽訂和解聲明書時，
    林茂川、林偉漢均在場，自不影響本院事實之認定。謝敏憶
    對於5 萬元和解金究係律師費或和解金，用語稍有不同，然
    對謝敏憶而言，均屬為解決所涉違反商標法案件問題之給付
    ，以謝敏憶前後一致陳述確實交付9 萬元予林茂川，自無損
    於謝敏憶陳述之可信性。又劉禮綺不知林偉漢、林茂川業務
    侵占謝敏憶實際交付9萬元和解金中之5萬元，僅就其所知陳
    述：謝敏憶和解金4 萬元等情，此適足以證明林偉漢業務侵
    占5 萬元而僅繳回4 萬元予唐朝公司，尚難反推林偉漢與謝
    敏憶和解金僅為4 萬元。原審於100年1月11日審理期日時，
    已傳喚謝敏憶到庭接受詰問，並就謝敏憶於偵訊、另案審理
    （林茂川案件）、原審審理之證詞，提示並告以要旨（易81
    8卷第175頁），於100年2月22日審理期日，審判長詢問尚有
    何證據請求調查，林偉漢及其選任辯護人均表示無（易818
    卷第218 反頁），謝敏憶另案審理筆錄尚非屬未經完足調查
    之證據，謝敏憶既經當庭接受詰問，自不影響林偉漢詰問權
    之行使。李子為已表明有時被查緝攤商急於解決，難免同意
    林偉漢代收和解金，有些狀況可以彈性處理，已如前述，林
    偉漢自屬有權洽談和解，並代收和解金而業務上持有和解金
    之人。林茂川自承：每次和解時，均與林偉漢在一起，顯然
    林茂川與林偉漢就上開一之(一)、(二)犯行，有犯意聯絡及
    行為分擔，依刑法第31條第1 項規定，無身分者，仍以共犯
    論。再林偉漢與廖俊章、謝敏憶商談和解時，不得巧立名目
    、中飽私囊，竟恣意假與林茂川和解金、雜支、律師費而向
    其等收取實際繳回唐朝公司之和解金，顯然利用職務之便，
    以公司名義虛列和解項目取得應繳回唐朝公司之款項，易持
    有為所有而侵占入己，堪以認定。
三、綜上所述，林偉漢、林茂川所辯，核無足取。本件事證明確
    ，林偉漢、林茂川犯行均堪認定。
四、論罪科刑
(一)核林偉漢、林茂川就上開一之 (一)、(二) 所為，均係犯刑
    法第336條第2項業務侵占罪。公訴意旨認此二部分，均係犯
    刑法第339條第1項詐欺罪，然因詐欺罪與業務侵占罪，其基
    本社會事實同為意圖為自己或第三人不法之所有，以和平手
    段取得他人之財物，侵害他人之財產法益，本院自得變更法
    條（最高法院81年度台非字第423 號判決意旨參照）。又業
    務侵占罪本含有背信之性質，如林偉漢、林茂川於背信之外
    該行為復同時犯有業務侵占罪，則僅應論以業務侵占罪即可
    ，無再論以背信之餘地，公訴意旨認其等均另犯刑法第342
    條背信罪，並與上開詐欺取財罪為想像競合犯，自有誤會。
    林茂川雖未受僱於唐朝公司，非為唐朝公司處理事務之人，
    不具業務侵占之特定身分關係，惟其與身為唐朝公司法務人
    員之林偉漢間，就上開2 次業務侵占犯行有犯意聯絡及行為
    分擔，依刑法第31條第1 項規定論以共同正犯，並依該條項
    但書規定減輕其刑。林偉漢、林茂川所為上開2 次業務侵占
    犯行，犯意各別、時間不同，均應予分論併罰。林茂川就上
    開一之(一)、(二)事實，未被有偵查權之機關或公務員發覺
    前，主動向臺灣板橋地方法院檢察署檢察官供出該部分之犯
    罪情節，嗣並接受裁判，合於自首之要件，此經本院核閱本
    案偵查卷宗無訛，爰就該2 次犯行，依刑法第62條前段規定
    遞減其刑。
(二)核林茂川就上開一之(三)、(四)、(五)所為，均係犯刑法第
    339條第1項詐欺罪。又林茂川自始即圖為自己不法之所有，
    以詐術使陳光亮、張和平陷於錯誤，而為財物之交付，自屬
    屬詐欺罪範疇，林茂川既與唐朝公司無任何受雇、委任關係
    ，林茂川所為，即與背信罪無涉，公訴意旨認林茂川另犯刑
    法第342 條背信罪，並與上開詐欺取財罪為想像競合犯，尚
    有誤會。
五、原審認林偉漢、林茂川犯行明確，應依法論科，固非無見，
    惟查：(1)林偉漢、林茂川就上開一之 (一)、(二) 事實，均
    係犯刑法第336條第2項業務侵占罪，原判決均誤為刑法第34
    2條背信罪，自有違誤。(2)林茂川就上開一之(三)、(四)、(
    五) 事實，均係犯刑法第339條第1項詐欺取財罪，原判決誤
    為刑法第342 條背信罪，並與林偉漢為共同正犯，均有未合
    。林偉漢、林茂川上訴均否認犯罪，核無理由，惟原判決就
    林偉漢、林茂川有罪部分，均有上開可議之處，自應撤銷改
    判。爰審酌林偉漢擔任唐朝公司查緝仿冒商標商品之人員，
    竟私通外人，利用職務之便，於洽談和解時乘機從中取利、
    中飽私囊，所為非是；林茂川雖協助林偉漢處理查緝事宜，
    不知善盡職責，除與林偉漢易持有為所有，以公事為由，巧
    立名目、侵占和解金外，並利用外人不知其與林偉漢間之關
    係而另詐欺取財，所為惡劣，惟念林偉漢無前科，林茂川前
    涉及偽造有價證券，尚審理中，有本院被告前案紀錄表在卷
    可憑，且其等獲利益非鉅，及其等犯罪動機、目的、手段、
    犯後態度等一切情狀，分別量處如主文第2、3項所示之刑，
    及各諭知易科罰金之折算標準，並均定應執行之刑，及諭知
    易科罰金之折算標準，以資懲儆（林偉漢、林茂川行為後刑
    法第41條於98年12月30日修正公布，並於99年1月1日生效施
    行，其中第2項已由「前項規定於數罪併罰，其應執行之刑
    未逾6月者，亦適用之。」規定，修正成第8項為「第1項至
    第4項及第7項之規定，於數罪併罰之數罪均得易科罰金或易
    服社會勞動，其應執行之刑逾6月者，亦適用之。」經比較
    新舊法結果，以新法較有利林偉漢等人，自應適用修正後刑
    法第41條規定）。
、無罪部分
一、公訴意旨略以：林偉漢另與林茂川共同基於背信或詐欺之犯
    意聯絡，分別為下列犯行：
(一)於96年6 月某日，推由林茂川對販賣仿冒商標商品之陳光亮
    告稱若要繼續販賣仿冒商品，必須給付渠等10萬元疏通，遂
    於2、3天後，與陳光亮相約在臺北市○○區○○路上某泡沫
    紅茶店，向陳光亮收取10萬元之疏通費用，因而許諾不對陳
    光亮在臺北縣林口鄉某處所營販賣仿冒商標商品之攤販進行
    查緝，而違背唐朝公司委託林偉漢查緝販賣仿冒商標商品攤
    商之任務。
(二)於96年8 月某日，推由林茂川對販賣仿冒商標商品之陳光亮
    告稱若要繼續販賣仿冒商品，必須給付渠等6 萬元疏通，遂
    於1、2天後，與陳光亮相約在臺北市○○區○○路上某泡沫
    紅茶店，向陳光亮收取6 萬元之疏通費用，因而許諾不對陳
    光亮在臺中工業區臺中酒廠附近所設販賣仿冒商標商品之攤
    販進行查緝，而違背唐朝公司委託林偉漢查緝販賣仿冒商標
    商品攤商之任務；
(三)於96年8 月21日，林偉漢接獲線報，知悉販賣仿冒商標商品
    之攤商王江源在臺北縣五股鄉○○○路94巷23號1 樓及地下
    室設有囤積仿冒商標商品之倉庫，遂以其持用門號00000000
    00號行動電話發送簡訊至林茂川持用門號0000000000號行動
    電話，告知林茂川上址，指示林茂川與王江源身旁真實姓名
    年籍不詳之郭姓人士聯繫，要求王江源給付渠等6 萬元疏通
    費用，遂與王江源之員工張和平相約在臺北縣三重市○○路
    上之統聯客運站前，向張和平收取6 萬元疏通費用，因而許
    諾不對王江源位在臺北縣五股鄉○○○路94巷23號1 樓及地
    下室之倉庫進行查緝，而違背唐朝公司委託林偉漢查緝販賣
    仿冒商標商品攤商之任務；
(四)於96年8月1日，與因販賣仿冒商標商品而遭臺北地檢署檢察
    官以96年度偵字第1624l 號違反商標法案件偵辦之攤商洪錦
    平洽談民事和解之過程中，違背唐朝公司委任林偉漢應善盡
    議價能事以足額求償之任務，對洪錦平佯稱較高之和解金額
    5 萬元，致洪錦平陷於錯誤，以該等金額與林偉漢、林茂川
    達成和解，交付5 萬元予林偉漢及林茂川，惟林偉漢事後呈
    報予上開案件承辦檢察官之和解書上卻以多報少，僅陳報和
    解金3萬元，因而從中牟取差價2萬元之利益，致生損害於唐
    朝公司之財產及信譽。因認林偉漢就上開(一)至(四)所為，
    均係涉犯刑法第342條第1項背信罪、同法第339條第1項詐欺
    取財罪嫌；林茂川就上開(四)所為，係涉犯刑法第342條第1
    項背信罪、同法第339條第1項詐欺取財罪嫌云云。
二、按犯罪事實應依證據認定之，無證據不得認定犯罪事實；不
    能證明被告犯罪者，應諭知無罪之判決。刑事訴訟法第154
    條第2項、第301條第1 項前段分別定有明文。而事實之認定
    ，應憑證據，如未能發現相當證據，或證據不足以證明，自
    不能以推測或擬制之方法，以為裁判基礎。
三、本件公訴人認林偉漢涉犯上開(一)至(四)背信、詐欺取財犯
    行，林茂川涉犯上開(四)背信、詐欺取財犯行，無非係以：
    林茂川、陳光亮、張和平、田文貴、洪錦平、李子為、賴麗
    玉之證述；唐朝公司與洪錦平簽立之和解書；洪錦平出具之
    和解聲明書各1份；卷附96年度偵字第16241號（洪錦平）檢
    察官聲請簡易判決處刑書1 份；林茂川持用0000000000號行
    動電話之簡訊畫面翻拍照片3張等件為據。
四、訊據林偉漢、林茂川均堅詞否認有上開背信、詐欺取財犯行
    ，林偉漢辯稱：林茂川係個人向陳光亮收取10萬元、6 萬元
    疏通費、向張和平收取6 萬元疏通費；伊和洪錦平和解金為
    5萬元等語。林茂川辯稱：與洪錦平和解金確實為5萬元，並
    無背信、詐欺取財問題等語。
五、經查：
(一)上開(一)、(二)、(三)部分（關於陳光亮交付疏通費用10萬
    元、6萬元及張和平交付疏通費用6萬元部分）
  (1)按被告或共犯之自白，不得作為有罪判決之唯一證據，仍應
    調查其他必要之證據，以察其是否與事實相符，刑事訴訟法
    第156條第2項定有明文。揆諸該條項之立法目的乃欲以補強
    證據擔保自白之真實性。本件林茂川雖陳稱：96年7 月間，
    林偉漢帶伊到林口賣場查緝陳光亮販賣仿冒服裝，林偉漢聯
    絡陳光亮，雙方談妥以10萬元疏通。3 天後伊、林偉漢與陳
    光亮、張和平在士林夜市○○○路上的泡沫紅茶店見面。林
    偉漢找張和平談和解的事情，張和平跟林偉漢一桌，伊跟陳
    光亮一桌。林偉漢談完了，就回來伊這桌，陳光亮把沒有包
    裝的現金10萬元放在桌子中間，伊把錢移到林偉漢那邊，林
    偉漢就放在口袋，後來林偉漢分給伊5萬元。96年9月間，陳
    光亮聯絡林偉漢，談陳光亮在臺中工業區設攤販賣仿冒服裝
    事宜，林偉漢要10萬元，但陳光亮沒錢。後來陳光亮聯絡伊
    ，說他願意付6 萬元，適巧林偉漢在伊車上遂同意，這次收
    款地點同上。伊跟林偉漢在泡沫紅茶店裡面，陳光亮1 人開
    車來，因沒車位，無法下車，由伊出去，陳光亮在店門口把
    6 萬元交給伊。伊進去店裡後，轉交林偉漢，林偉漢分一半
    錢給伊。另於96年8 月間，林偉漢傳簡訊，說在臺北縣五股
    鄉○○○路有間仿冒成衣倉庫，要伊先去確認是不是王江源
    的倉庫。伊去看，回報確實有仿冒品。林偉漢請伊聯絡張和
    平是不是他的倉庫，張和平說不是，事實上是王江源的倉庫
    。王江源請「郭先生」聯絡伊，希望不要查緝，伊回報林偉
    漢，林偉漢同意，他們請張和平送6 萬元，在三重市的統聯
    客運站交給伊。事後林偉漢也跟伊平分這筆錢云云。惟林偉
    漢是否否確與林茂川共同向陳光亮收取疏通費10萬元、6 萬
    元，及向張和平收取疏通費6 萬元等事實，依法仍應調查其
    他證據，視有無足以擔保共犯自白真實性之補強證據存在，
    始能認定。
  (2)因前後2 次在電話中與陳光亮商談疏通費之人為林茂川，並
    非林偉漢，且陳光亮將10萬元交予林茂川時，林茂川直接收
    下放在口袋，已據陳光亮陳明在卷（易818卷第168正、反頁
    ），林茂川所陳關於林偉漢參與此2 次犯行部分明顯與陳光
    亮所證相左，上開所陳，是否屬實，已值商榷。且林茂川曾
    在李子為面前坦承上開16萬元未曾交予林偉漢，亦據李子為
    陳明如上。再於96年10月26日18時30分許，陳光亮在台北縣
    五股鄉○○路82號擺攤，遭林偉漢帶土城分局警員查獲陳列
    仿冒商標商品，亦如前述，倘林偉漢確實收受陳光亮前後交
    付10萬元、6 萬元，焉敢再次攜同警員查緝陳光亮陳列仿冒
    商標商品之攤位，致使陳光亮誤會林偉漢收錢不辦事，恐致
    己身遭檢舉危險之理。是以，林茂川上開所證，容有推卸責
    任之情，尚難遽信。再證人田文貴所陳，陳光亮曾在電話中
    表示，他有拿10萬塊給林偉漢，每個月還要給若干金錢，後
    來又拿6 萬塊給林偉漢的手下等情，均屬聽聞陳光亮表示林
    偉漢收取疏通費及索要紅包等情，並未親見親聞林偉漢是否
    確與林茂川共同向陳光亮收取疏通費用，是田文貴所證，自
    亦不足為林偉漢不利之認定。
  (3)張和平陳稱：林茂川主動聯絡伊，並表示五股倉庫有警察要
    抓，到底是伊或王江源的倉庫，都不知道，因伊口拙請在旁
    郭先生跟林茂川談，林茂川表示可疏通警察，所以答應交付
    6萬元，並由伊在三重市○○路上統聯客運站交付6萬元予林
    茂川等語，已如前述，就林茂川主動聯絡張和平，始由郭先
    生談妥6 萬元疏通費等情，與林茂川上開所陳齟齬。且林茂
    川陳稱：當時林偉漢傳簡訊給我的原因是他要抓王江源仿冒
    品的倉庫，得到這個消息，他直接傳給我，要我先去確認是
    不是王江源的倉庫，我有去確認，跟他回報，那邊有堆置一
    些仿冒品（易818卷第163反頁），顯然與其之前所陳：林偉
    漢傳簡訊給伊，要伊跟王江源旁邊郭先生聯絡，告知林偉漢
    已知道倉庫所在，要其在一個禮拜內，搬走並付疏通費，對
    方就請張和平拿5萬元給我（偵21941卷第68反頁）相左。況
    張和平實際交付予林茂川疏通費係6萬元，而非5萬元，則以
    林偉漢職司查緝陳列、販賣仿冒商標商品攤商之人員，林偉
    漢單純簡訊內容僅簡單表示如上字樣，能否逕予推論林偉漢
    傳送簡訊之目的即要求林茂川聯絡張和平索討疏通費，即值
    商榷。
  (4)綜上，除林茂川所為尚有可疑之證述外，公訴人並未提出其
    他足以佐證林偉漢確與林茂川共同向陳光亮、張和平收取上
    開疏通費用之補強證據。揆諸前開法條及判例意旨，自難認
    定林偉漢確有收取上開疏通費用之背信、詐欺取財行為。
(二)上開（四）部分（關於林偉漢、林茂川與洪錦平和解部分）
    96年8月1日林偉漢代理唐朝公司與洪錦平簽立和解書，其上
    固記載和解金額為3萬元，有該和解書影本1份（他398卷第6
    6頁）附卷可考。惟林偉漢與洪錦平確實以5萬元達成和解等
    事實，業據證人洪錦平證述明確（偵21941 卷第45頁），核
    與劉禮綺證述：洪錦平被唐朝公司抓過，該案和解金是5 萬
    元，唐朝公司實際收取和解金也是5 萬元，是林偉漢繳回公
    司的。和解書上記載3 萬元，是因林偉漢有時會把所有品牌
    的和解金寫在同一和解書上，本案他是跟伊說和解金為5 萬
    元，可能當初他先收3萬元，所以只開3萬元的和解書，但他
    呈報的和解金為5萬元等語（易818卷第124 反頁）大致相符
    ，並有96年10月29日洪錦平出具和解聲明書影本1份（他398
    卷第67頁）在卷可佐。顯然林偉漢與洪錦平談妥和解金確為
    5萬元，亦據實向唐朝公司回報，並悉數繳回和解金5萬元予
    唐朝公司。是尚難因林偉漢在和解書上因疏忽誤載或有其他
    考量而僅將和解金額記載為3 萬元，亦難認定林偉漢、林茂
    川在與洪錦平談成和解過程中，有何乘機從中取利，因而涉
    犯背信或詐欺取財罪之行為。
(三)另證人賴麗玉所證（偵21941卷第222、223頁、易818卷第12
    8 頁以下），均僅係陳述林偉漢曾因金秋實業有限公司涉嫌
    販賣仿冒品案件中，出庭鑑定，遭法院拒卻鑑定之事，核與
    林偉漢、林茂川上開被訴犯行無涉，無從據以認定林偉漢、
    林茂川有上開被訴犯行。
六、綜上所述，本件公訴人所提之證據，尚未達於通常一般人均
    不致於有所懷疑，而得確信林偉漢、林茂川確有上開背信、
    詐欺取財犯行之程度，本院自無從形成林偉漢、林茂川此部
    分有罪之確信。此外，復查無其他積極證據足資認定林偉漢
    、林茂川確有公訴人所指上開背信及詐欺取財犯行，既不能
    證明林偉漢、林茂川犯罪。揆諸前開法條之規定，此部分依
    法自應為林偉漢、林茂川無罪之諭知。原審同此見解而諭知
    林偉漢、林茂川上開部分均無罪，核無違誤。
七、公訴人上訴理由：(一)就林偉漢上開(一)至(三)部分：陳
    光亮就10萬元部分，由陳光亮交予林茂川，被告在場；6 萬
    元部分，雖交予林茂川，係因信任林茂川係與林偉漢一起圍
    事所致等情，前後無重大歧異；且林偉漢自承，確實坐在同
    一茶藝館之鄰桌，應知悉現場陳光亮、林茂川之舉動。林偉
    漢既於前次已知悉林茂川有對陳光亮收取疏通費之情形，並
    未因此質疑陳光亮或林茂川，顯見林偉漢允諾收取疏通費之
    行為，可推認林茂川與林偉漢共同收取疏通費。參以田文貴
    聽聞陳光亮曾交付疏通費，足認林偉漢與林茂川共同向陳光
    亮收取疏通費，確有其事。林偉漢與林茂川共同向張和平
    收取疏通費6 萬元，有林茂川、張和平證述可稽。雖張和平
    洽談及交付對象均係林茂川，然張和平與林偉漢並非全無相
    識，張和平基於信賴信任基礎，而交付6 萬元予林茂川云云
    。(二)就林偉漢、林茂川上開(四)部分：由李子為所證，唐
    朝公司授權由法務人員決定和解金，並以呈報予法院或檢察
    署和解書作為各該案件之和解金額，再核對查緝人員繳回唐
    朝公司之金額是否相符。因洪錦平簽立和解書已記載和解金
    為3 萬元，則洪錦平違反商標法案件，向法院呈報和解金應
    係3 萬元。且林偉漢於99年5月13日出具刑事準備狀駁斥5萬
    元和解金，於劉禮綺證述：該案件林偉漢回報公司和解金為
    5萬元後，始改稱和解金為5萬元，已有矛盾；況劉禮綺既知
    悉該案和解書上和解金為3 萬元，卻以林偉漢回報公司和解
    金5 萬元為該案之和解金，此與李子上開所述迥異，亦與劉
    禮綺就廖俊章案件係以林偉漢回報金額核對判決書上和解金
    額是否相符等詞互相矛盾，是劉禮綺上開證述，有迴護偏袒
    之嫌。林茂川於原審準備程序即坦承與攤商庭外和解，攤商
    知道和解書上簽的和解金額與實際支付的不一樣，其中差額
    由伊與林偉漢均分等語云云。
八、惟查：
(一)陳光亮交付10萬元予林茂川時，林偉漢雖在場，然斯時，
    林偉漢與張和平單獨同桌商談張和平遭查緝和解之事，並非
    與陳光亮、林茂川同桌，林偉漢與張和平洽談時，能否確實
    知悉陳光亮交付10萬元予林茂川，尚有疑義。況既無從確知
    林偉漢放任林茂川收受陳光亮10萬元疏通費，焉能謂林茂川
    己身再次聯絡陳光亮，並收取6 萬元，即推認林偉漢與林茂
    川共同收取疏通費。再陳光亮確信林茂川與林偉漢一起圍事
    ，此乃林茂川所述，並非林偉漢表態如上，則林茂川所陳其
    為唐朝公司人員，與林偉漢為唐朝公司圍事，屬施用詐術手
    段之一，致陳光亮因此陷於錯誤，始遭林茂川迭次訛詐，尚
    難因陳光亮主觀上認知而謂林偉漢必與林茂川同夥。又田文
    貴所言，僅屬傳聞證據，要難以此認林偉漢確實向陳光亮收
    取疏通費。張和平始終僅與林茂川接洽、交付疏通費6 萬
    元，無從知悉林偉漢是否亦涉入其中，純因曾與陳光亮前往
    士林泡沫紅茶店親見林偉漢與林茂川同行，主觀上誤認林偉
    漢與林茂川同夥，並適足以提供林茂川藉此訛詐張和平6萬
    元疏通費之機會，故在無任何其他確切證據證明林偉漢與林
    茂川就此部分有犯意聯絡及行為分擔下，要難僅以林茂川自
    白為林偉漢亦涉及此部分犯行之認定。
(二)林偉漢針對洪錦平和解金回報唐朝公司5 萬元等情，除據劉
    禮綺陳明在卷外，另有劉禮綺庭呈由唐朝公司電腦擷取關於
    洪錦平和解後報給客戶5萬元資料在卷為憑（易818卷第136
    頁），以劉禮綺與林偉漢僅同為唐朝公司員工，並無任何特
    殊親誼關係，劉禮綺自無為迴護林偉漢而陷己身於偽證重罪
    追訴之理。且自95年起至98年底，林偉漢任職唐朝公司配合
    警方查緝違反商標法等案件約5、6百件，業經劉禮綺陳述在
    卷（易818卷第126頁），李子為是否確實能掌握各該案件之
    詳細和解內容，誠屬可疑；又林偉漢與李凱倫和解金為8 萬
    元，因李凱倫未能1次付清8萬元，僅先以4萬元和解，尚有4
    萬元未履行等情，亦據李凱倫、劉禮綺陳述在卷（偵21941
    卷第45反頁、易818卷第127反頁），則李子為以呈報法院或
    檢察署和解書之和解金，核對查緝人員繳回唐朝公司金額之
    控管流程是否確實，亦值懷疑。再本院調取洪錦平違反商標
    法案件（臺灣臺北地方法院檢察署97年度執他字第1300號）
    ，卷附和解書均由洪錦平呈報，並非由唐朝公司呈報，自難
    以洪錦平呈報之和解書，遽認唐朝公司未曾收受林偉漢繳回
    之5萬元和解金。又刑事訴訟法採無罪推定原則，林偉漢、
    林茂川並無自證無罪之義務，雖林偉漢99年5 月13日出具刑
    事準備狀駁斥5 萬元和解金，縱無可取，仍不得因此資以為
    反證其犯罪之論據（最高法院98年度台上2190號判決意旨參
    照）。末林茂川雖曾以攤商均知和解金與和解書記載金額不
    同，然林俊宇和解金額，確實曾書寫2 份和解書，合計金額
    為3萬元，業經林俊宇陳述在卷（易818卷第17反頁），並無
    和解金額與和解書記載不同之情，故林茂川上開所陳，仍須
    有其他補強證據方得擔保其自白之真實性。
(三)綜上所述，公訴人就此部分提起上訴，並未有其他積極證據
    ，供本院調查審酌，仍執前詞指摘原判決，應認其上訴為無
    理由，予以駁回。
(四)至起訴書犯罪事實欄係記載，林偉漢與林茂川共同意圖為自
    己不法之所有及利益，基於背信與詐欺取財之犯意，分別為
    上開各行為；證據並所犯法條認被告以一虛抬和解金額詐取
    財物，同時觸犯詐欺與背信兩罪名，係依行為觸犯數罪名之
    想像競合犯，請依刑法第55條規定，從一重處斷。顯然公訴
    意旨係認林偉漢涉犯刑法第339條第1項詐欺取財罪與同法第
    342條背信罪嫌，原判決就上開(一)至(三) 部分僅認涉犯刑
    法第342條第1項背信罪嫌（原判決第11頁末1、2行），雖有
    誤會。然因不影響判決之本旨，尚無庸撤銷改判。
據上論斷，應依刑事訴訟法第369條第1項前段、第364條、第299
條第1項前段、第300條，刑法第28條、第31條第1項、第336條第
2項、第339條第1項、第62條、第41條第1項前段、第8項、第51
條第5款，刑法施行法第1條之1，判決如主文。
本案經檢察官李良忠到庭執行職務。
中    華    民    國    100    年    7    月    29    日
                  刑事第二庭審判長法  官 洪光燦
                                  法  官 宋明蒼
                                  法  官 李麗玲
以上正本證明與原本無異。
不得上訴。
                                  書記官 廖婷璇
中    華    民    國    100    年    7    月    29    日
附錄本案論罪科刑法條全文：
中華民國刑法第336條（公務公益侵占罪、業務侵占罪）
對於公務上或因公益所持有之物，犯前條第一項之罪者，處一年
以上七年以下有期徒刑，得併科五千元以下罰金。
對於業務上所持有之物，犯前條第一項之罪者，處六月以上五年
以下有期徒刑，得併科三千元以下罰金。
前二項之未遂犯罰之。
中華民國刑法第339條（普通詐欺罪）
意圖為自己或第三人不法之所有，以詐術使人將本人或第三人之
物交付者，處五年以下有期徒刑、拘役或科或併科一千元以下罰
金。
以前項方法得財產上不法之利益或使第三人得之者，亦同。
前二項之未遂犯罰之。